臺灣板橋地方法院民事裁定　　　100年度司執消債更更字第1號
聲　請　人　林逢春
即　債務人
上列當事人聲請消費者債務清理事件，本院裁定如下：
    主      文
債權人書面決議可決如附件一所示之更生方案應予認可。
債務人在未依更生條件全部履行完畢前，其生活程度應受如附件
二所示之限制。
    理      由
一、按消費者債務清理條例（下稱本條例）第60條規定，法院得
    將更生方案之內容及債務人財產及收入狀況報告書通知債權
    人，命債權人於法院所定期間內以書面確答是否同意該方案
    ，逾期不為確答，視為同意；同意及視為同意更生方案之已
    申報無擔保及無優先權債權人過半數，且其所代表之債權額
    ，逾已申報無擔保及無優先權總債權額之二分之一時，視為
    債權人會議可決更生方案；前條第二項、第三項規定，於前
    項情形準用之。次按更生方案經可決者，法院應為認可與否
    之裁定；法院為認可之裁定時，因更生方案履行之必要，對
    於債務人在未依更生條件全部履行完畢前之生活程度，得為
    相當之限制，本條例第62條第1 項、第2 項亦定有明文。
二、查本件債務人聲請更生，前經本院98年度消債更字第478號
    裁定開始更生程序在案。其於100年8月10日提出如附件所示
    之更生方案，即自認可更生方案裁定確定之次月起，以一個
    月為一期，共計8年96期，第1期清償新臺幣（下同）323,00
    0元（即原當期清償23,000元+已扣押但未移轉薪資300,000
    元），第2-96期每期清償23,000元，總計清償2,508,000元
    ，占已申報無擔保及無優先債權金額3,233,453元之百分之
    77.56，債權本金2,175,014元則全數清償。經本院於100年8
    月26日函請債權人於文到10日內以書面確答是否同意該更生
    方案。本件已申報債權且無擔保及無優先權之債權人共計7
    位，其中表示不同意之債權人2位，即台北富邦商業銀行股
    份有限公司、萬泰商業銀行股份有限公司，占無擔保及無優
    先權債權總額百分之21.41；債權人花旗(台灣)商業銀行股
    份有限公司、台新國際商業銀行股份有限公司以書狀表示同
    意更生方案，其餘債權人均依首揭規定逾期不為確答而視為
    同意，同意及視為同意之債權人所代表債權金額占無擔保及
    無優先權債權總額百分78.59。準此，上開同意及視為同意
    更生方案之債權人數及其所代表之債權額均已逾半數，依首
    揭規定，視為債權人會議可決更生方案，此有債權表、送達
    證書及債權人更生方案表決陳報狀在卷足憑。
三、雖債權人具狀表示不同意本件更生方案，惟查：
  1.債務人自陳任職於臺北汽車客運股份有限公司（下稱臺北客
    運），平均每月薪資約為52,000元，此有臺北客運所提薪資
    證明附本院98年度消債更字第478號卷第94-106頁，亦為各
    債權人所不爭。此一金額扣除每月還款23,000元，母親扶養
    費8,000元、未成年子女一名之扶養費及教育費9,520元（
    計算式：（扶養費7,000+安親班教育費用6,600）×與配偶
    分擔比例0.7＝9,520）後，所餘金額為11,480元，始為債務
    人之每月必要生活費用。已與新北市政府公告100年度下半
    年（100年7月1日至100年12月31日）新北市低收入戶最低生
    活費每人每月11,832元之標準相當。況其中包括非用於消費
    性支出之勞、健保費用1,500元，另因債務人患有高血脂症
    、糖尿病、過敏性鼻炎等疾病，均需長期控制治療，有侯世
    文診所出具診斷證明書附本院100年度司執消債更更字第1號
    卷（下稱消債執行卷）第57頁，認有列支相關醫療費用每月
    500元之必要，故債務人實際可得支用於個人日常消費性支
    出之生活費用已遠低於前開標準。然符合此一標準者已屬可
    得領取社會救助之低收入戶，債務人之每月必要生活費用既
    壓縮至相當標準以下，已顯低於同地區一般生活程度。況逐
    項核查支出細項均屬合理，可認已甚節約用度。
  2.再查債務人之配偶為越南籍，兩人共同育有未成年子女一名
    （現年8歲），該子女有過動症及發展遲緩情況，此有中和
    市佑林醫院出具之診斷證明書附本院消債執行卷第24頁供憑
    。又參酌其配偶為外國籍，所受教育程度及經濟能力較為弱
    勢，除自身需適應我國社會民情外，因應家計所需亦需外出
    工作，生活已較一般本國籍父母艱辛，對此等特殊狀況之子
    女施以學業、生活上之教導確有困難。復查債務人擔任公車
    司機，每日工作時數甚長，據其陳稱每日工作時間至少12小
    時，若加上中間休息時間，從出門到回家大約要15個鐘頭，
    如有加班則更久，有本院100年8月10日訊問筆錄附卷，故雙
    親均無力擔負子女完整教育之責，而有課後安親班教育之必
    要。
  3.按更生方案之最終清償期，自認可更生方案裁定確定之翌日
    起不得逾6年，但有特別情事者，得延長為8年，本條例第53
    條第2項第3款定有明文。然債務人為求提高還款金額，減低
    債權人之損失，主動將更生方案履行期間延長至8年，甚至
    自前已停止之強制執行程序中，已扣押而尚未移轉之薪資債
    權提出300,000元納入第一期更生方案中，實已竭盡清償之
    能力。況債務人所提前開更生方案，清償總金額為2,508,00
    0元，除全數清償2,175,014元之本金外，就利息、違約金已
    有相當金額之清償；又債務人於前置協商程序中，已繳納約
    230,000元（即每期23,000元，共繳納10期），此有台新銀
    行98年7月7日台新總債務協商部字第09800007067號函、前
    置協商機制協議書等附本院98年度消債更字第478號卷內可
    參，債權人亦已自其中受償一定金額之利息、違約金。是衡
    諸雙方之權利義務關係，債權人縱因債務人未能全數清償債
    務而受有損失，然所失亦不至過鉅。
四、再觀諸債務人所提上開更生方案，其條件核屬公允、適當、
    可行，又無本條例第63條所定不應認可之消極事由存在，是
    應予認可。惟為使債務人養成合理消費觀念，勉力履行更生
    方案，本院另依首揭規定，就債務人在未依更生條件全部履
    行完畢前之生活程度，裁定為相當之限制，爰裁定如主文。
五、如不服本裁定，以曾於法定期限內向本院為不同意更生方案
    表示之債權人為限，得於裁定送達後10日內，以書狀向本院
    司法事務官提出異議。
中    華    民    國   100    年    10    月    12    日
                  民事執行處司法事務官
附件一：債務人林逢春之更生方案
┌───────────────────────────────┐
│壹、更生方案內容                                              │
├───────────────────────────────┤
│1、清償總金額：新臺幣（下同）2,508,000元                      │
│2、清償方法：自本裁定確定之次月起，以1個月為一期，共計8年96期 │
│   ，第1期清償323,000元，第2-96期每期清償23,000元。債務人應於 │
│   每月25日，將每期應償金額，按確定債權表之債權人之債權金額比 │
│   例計算之金額，以匯款方式匯入各債權人所指定之還款帳戶，匯款 │
│   手續費由債務人負擔。惟債權人為金融機構部分，則電匯予最大債 │
│   權金融機構台北富邦商業銀行股份有限公司，由其統一辦理收款及 │
│   撥付款項作業。消費者債務清理條例第67條第2項規定參照）      │
│3、最終清償期自認可更生方案裁定確定之翌日起逾六年之特別情事： │
│   提高還款金額。                                             │
├───────────────────────────────┤
│貳、更生清償分配表單位：新臺幣元                              │
├──┬──────┬─────┬─────┬────┬────┤
│編號│債權人      │債權金額  │第1期分配 │第2-95期│第96期分│
│    │            │          │金額      │清償金額│配金額  │
├──┼──────┼─────┼─────┼────┼────┤
│ 1  │合作金庫商業│   47,225 │    4,732 │    337 │    333 │
│    │銀行股份有限│          │          │        │        │
│    │公司        │          │          │        │        │
├──┼──────┼─────┼─────┼────┼────┤
│ 2  │花旗(台灣)  │  207,803 │   20,823 │  1,483 │  1,456 │
│    │商業銀行股份│          │          │        │        │
│    │有限公司    │          │          │        │        │
├──┼──────┼─────┼─────┼────┼────┤
│ 3  │萬泰商業銀行│  184,965 │   18,534 │  1,320 │  1,298 │
│    │股份有限公司│          │          │        │        │
├──┼──────┼─────┼─────┼────┼────┤
│ 4  │長鑫資產管理│1,959,039 │  196,302 │ 13,978 │ 13,991 │
│    │股份有限公司│          │          │        │        │
├──┼──────┼─────┼─────┼────┼────┤
│ 5  │澳商澳盛銀行│  168,058 │   16,840 │  1,199 │  1,211 │
│    │集團股份有限│          │          │        │        │
│    │公司台北分公│          │          │        │        │
│    │司（原荷蘭商│          │          │        │        │
│    │業銀行）    │          │          │        │        │
├──┼──────┼─────┼─────┼────┼────┤
│ 6  │台北富邦商業│  504,977 │   50,600 │  3,603 │  3,614 │
│    │銀行股份有限│          │          │        │        │
│    │公司        │          │          │        │        │
├──┼──────┼─────┼─────┼────┼────┤
│ 7  │台新國際商業│  151,386 │   15,169 │  1,080 │  1,097 │
│    │銀行股份有限│          │          │        │        │
│    │公司        │          │          │        │        │
├──┴──────┼─────┼─────┼────┼────┤
│總計              │3,223,453 │  323,000 │ 23,000 │ 23,000 │
├─────────┴─────┴─────┴────┴────┤
│參、補充說明                                                  │
│一、各債權人之每期受償金額，係以債權表所示之債權比例計算後，再│
│    四捨五入取整數計算。各期受償金額加總後產生些微誤差，均於第│
│    96期調整。                                                │
│二、債務人於履行更生方案前，應自行向各債權人詢問還款方式，並依│
│    期履行，債權人亦有主動通知債務人繳款方式之義務。          │
│三、更生方案經法院裁定認可確定後，債務人未依更生條件履行者，債│
│    權人得以之為執行名義，聲請對債務人為強制執行。債權人聲請對│
│    債務人為強制執行時，法院並得依聲請或依職權裁定開始清算程序│
│    。（消費者債務清理條例第74條第1項本文第2項規定參照）      │
└───────────────────────────────┘
附件二：更生債務人之生活限制
┌────────────────────────────┐
│准許更生之債務人，未依更生條件完全履行完畢前，應受下列之│
│生活限制：                                              │
├────────────────────────────┤
│一、不得為奢靡浪費之消費活動。                          │
├────────────────────────────┤
│二、不得為賭博或為其他投機行為。                        │
├────────────────────────────┤
│三、除因公務所需且由公費支付者及緊急事件者外，不得搭乘高│
│    鐵及航空器。                                        │
├────────────────────────────┤
│四、不得從事國外遊學或出國旅遊等消費行為。              │
├────────────────────────────┤
│五、不得投資金融商品（例如股票、基金等）。              │
├────────────────────────────┤
│六、不得從事逾越通常生活程度之贈與。                    │
└────────────────────────────┘